【裁判字號】    90,上易,325
【裁判日期】    900328
【裁判案由】    賭博
【裁判全文】
臺灣高等法院高雄分院刑事判決                      九十年度上易字第三二五號
    上訴人即被告  甲○○
    上訴人即被告  乙○○
    共同選任辯  吳澄潔律師
    護人
右上訴人因賭博案件，不服臺灣屏東地方法院八十九年度易字第四八三號中華民國
八十九年十月二十三日第一審判決（起訴案號：臺灣屏東地方法院檢察署八十九年度
偵字第一五四０號），提起上訴，本院判決如左：
      主  文
原判決關於乙○○部分撤銷。
乙○○無罪。
其他上訴駁回。
      事  實
一、甲○○曾於民國八十五年間，因經營六合彩賭博案件，經台灣屏東地方法院判處
    有期徒刑六月確定，於八十六年九月十二日易科罰金執行完畢。猶不知悔悟，竟
    仍與其丈夫潘智祥（經原審判處有期徒刑伍月確定）共同基於意圖營利之概括犯
    意聯絡，自民國八十八年十一月間起至八十九年三月二日止，在其不知情之胞姐
    乙○○（本院撤銷原判決，改判無罪，詳後述）所有借予其居住使用，可由不特
    定多數人自由出入暨以電話、傳真機去電簽賭之位於屏東縣內埔鄉○○村○○路
    四十二號二樓後側房間，二人共同經營以電話、傳真機為聯絡工具，接受不特定
    之賭客以核對香港政府發行每週二、四開獎之六合彩中獎號碼重新編組之號碼之
    簽注，而與賭客對賭，賭客就港號二星、三星、四星及台號二字、特仔尾等，各
    須繳押新臺幣（下同）八十五元至九十元不等之賭資，倘賭客押中，則由莊家賠
    付賭資倍數或定額不等之彩金，否則所押注之賭資即歸莊家所有，而自相對優勢
    之勝率情形下，從中牟取利潤。嗣於八十九年三月二日（週四）下午七時二十分
    許，為警搜索前揭處所查獲，並當場扣得賭博器具，包括二人所有而供簽賭所用
    之電話傳真機三台、錄音機三台、錄音帶六捲、計算機四台、六合彩簽單一捲、
    歷次開獎號碼表一張、倍數表五張及筆記帳冊三本等物，及乙○○所有，擺設屋
    內一併借與二人使用之電話傳真機一台。
二、案經屏東縣警察局內埔分局報請臺灣屏東地方法院檢察署檢察官偵查起訴。
     理  由
壹、被告甲○○部分
一、訊據被告甲○○固坦認知道其丈夫潘智祥在上開處所經營六合彩賭博，惟矢口否
    認有與潘智祥共同經營六合彩賭博之犯行，辯稱：伊雖知悉潘智祥有在經營六合
    彩賭博，但伊本身並未與潘智祥共同經營，伊僅係偶而過去幫忙接聽電話而已，
    且警方所查扣之錄音帶、筆記帳冊及傳真紙等，雖係伊所錄製、記載，然均係伊
    以前作六合彩時所用的，與本件賭博無關云云。
二、經查：
（一）本件同案被告潘智祥在原審中除自白前揭經營六合彩賭博犯行外，並供述扣案
      之筆記帳冊中，陳一進、郭玉惠及葉茂寶等，或為其樁腳，或為其賭客，銀行
      帳目上與渠等間之資金進出，即是賭博之金錢往來等語（見原審八十九年六月
      一日審理筆錄）。經原審提示潘智祥、被告甲○○於南州鄉農會開設之活期儲
      蓄存款帳戶，其自八十八年十二月起至八十九年二月底止之交易明細，予被告
      甲○○辨識後雖辯稱：伊帳戶與潘智祥之帳戶，都是潘智祥在使用云云，否認
      曾經手其丈夫潘智祥經營六合彩賭博資金之進出。惟經本院審核上開明細表所
      載之被告潘智祥、甲○○之各該帳戶若干交易取款憑條（附於原審卷第八十一
      至九十一頁），其中被告潘智祥、甲○○之活期儲蓄存款帳戶分別於八十九年
      一月十九日、同年一月二十一日、同年二月二十三日，提領六十四萬七千八佰
      元、三十八萬七千八百元、三十萬七千八百元及二十三萬二千九百元不等之現
      款，轉匯入郭玉惠開設於南州鄉農會之帳戶內，有各該取款憑條附卷可稽，而
      各該取款憑條上所填載提領金額之大寫數目字筆跡，其字劃、字形、運筆等書
      寫特性，與被告甲○○於扣案筆記帳冊上所書之字跡別無二致，堪認被告甲○
      ○經手被告潘智祥及其自身帳戶關於簽賭資金出入之事實。
（二）次查，被告甲○○前於八十五年七月至十二月間，經營六合彩賭博所用之相關
      物品，業於八十五年十二月十日為警查獲時一併查扣，嗣並經本院八十六年易
      字第一七三號判決將該案之傳真機六台、計算機一台、錄音機四台、錄音帶六
      捲、簽單一捲、帳冊二本及空白簽單三本等物宣告沒收在案，有上開判決一份
      可稽，且審酌常情，此種未被查扣之犯罪所用之物乃重要之犯罪証據，銷燬湮
      滅之惟恐不及，豈會將之留存迄今二、三年之久，是被告甲○○所辯本件查扣
      之錄音帶、筆記帳冊及傳真紙等，均係其以前作六合彩時所用的云云，已難採
      信。又訊據執行本件搜索前揭處所之屏東縣警察局督察室調查員施志霖證稱：
      本案所扣案之錄音帶、傳真紙等物，均係現場同一房間所查獲，現場祇有被告
      三人（即被告甲○○、乙○○及潘智祥）外，無其他之嫌疑人等語，核與搜索
      報告書及搜索扣押證明筆錄所載相符，而被告潘智祥亦供述無另外僱用他人等
      語，復參酌扣案之關於簽賭傳真紙中有「2/3」（按為三月二日即查獲當日）
      之記載，足證本件賭博案現場僅被告甲○○、乙○○與潘智祥三人，且錄音帶
      及傳真紙等物，均乃獲案當時所用之物。而細比上開扣案之傳真紙，其經賭客
      傳入簽賭後，或有經人再以紅筆、藍筆加以註記之字跡，查其字跡相異，核分
      別與被告潘智祥、甲○○二人者相符，又被告乙○○於警訊時供稱：有關經營
      六合彩賭博事宜均由潘智祥夫妻二人在作業等語，是被告甲○○空言否認參與
      經營六合彩賭博，實無可信。況經原審調取扣案錄音帶中之四捲，編號Ａ、Ｂ
      、Ｃ、Ｄ勘驗結果，對話內容均顯係有關簽賭六合彩之簽注號碼、二星、三星
      、特仔等簽注方式、簽賭支數等，其中並有稱呼「阿芬仔」，被告甲○○在原
      審雖辯稱係以前的錄音帶云云，惟並不否認係其之聲音無訛，同案被告潘智祥
      在原審亦直承電話中女子之聲音可能係甲○○的聲音等情在卷，上開錄音內容
      並有原審所製勘驗筆錄在卷可佐。聽聞上開錄音帶所收錄接受簽賭、核對號碼
      其人之聲音及參酌各該對話者間之稱謂，足認上開錄音帶之內容，確為被告甲
      ○○、潘智祥關於經營六合彩賭博賭客來電下注簽賭之事宜。而舉凡接受簽賭
      、核對押注號碼、賭資或彩金之收受或交付等，均乃六合彩賭博行為之一環，
      被告甲○○除均接聽電話參與接受賭客之簽賭外，並經手賭博資金之往來，究
      其所為，均係賭博犯罪構成要件之行為，殆無疑義。
（三）末查，現場查獲經營六合彩賭博所用之工具數量眾多，計有傳真機四台、錄音
      機三台、錄音帶六捲、計算機四台、六合彩簽單一捲、歷次開獎號碼表一張、
      倍數表五張及筆記帳冊三本等物，規模非小，其相關作業顯非同案被告潘智祥
      一人所能勝任，且被告甲○○曾經有經營六合彩賭博之紀錄，與潘智祥間又係
      夫妻關係，復於八十九年三月二日（週四）六合彩開獎當日，同於前揭處所為
      警查獲，益見被告鄧麗芬所辯，無非為推卸罪責之詞，要無可採。又被告既係
      以電話傳真機接受不特定之人簽賭對象不限，其人數可以隨時增加，實乃聚集
      不特定之多眾共同賭博，則其場所實際上不啻為公眾得出入之場所，被告甲○
      ○以前揭位於屏東縣內埔鄉○○村○○路四十二號二樓後側房間充作公眾得出
      入之賭博場所，經營六合彩賭博之事證明確，犯行堪予認定，應予依法論科。
二、核被告甲○○所為，係犯刑法第二百六十八條之意圖營利供給賭博場所罪、意圖
    營利聚眾賭博罪及第二百六十六條第一項前段之普通賭博罪。被告甲○○於各期
    開獎前接連多次供給賭博場所聚眾賭博並與賭客對賭，均係出於一個賭博犯意之
    決定，達成其同一犯罪之各個舉動，應屬法律概念之一行為，而為接續犯。其一
    行為而觸犯上述罪名，應依想像競合犯之例，從犯罪情節較重之意圖營利聚眾賭
    博罪論處。又被告先後多次賭博犯行，均時間緊密，犯罪構成要件相同，顯均係
    基於概括犯意為之，均為連續犯，均應以一罪論並加重其刑。且被告甲○○與潘
    智祥間，有犯意聯絡及行為負擔，為共同正犯。又查被告甲○○曾於八十五年間
    ，因經營六合彩賭博案件，經台灣屏東地方法院判處有期徒刑六月確定，於八十
    六年九月十二日易科罰金執行完畢，所受宣告之刑，以已執行論，有臺灣屏東地
方法院檢察署刑案資料查註紀錄表及台灣高等法院被告全國前案紀錄表在卷可按
    ，其於五年內再犯本件有期徒刑以上之罪，為累犯，應依刑法第四十七條加重其
    刑，併上開連續犯加重部分，遞加之。
三、原審因依刑法第二十八條、第五十六條、第二百六十六條第一項前段、第二百六
    十八條、第五十五條、第四十七條、罰金罰鍰提高標準條例第一條前段規定，並
    審酌被告之素行，經營六合彩之犯行，足以敗壞社會風氣，犯罪之期間非長，惟
    規模不小，犯後未坦認犯行，未見絲毫之悔意，態度惡劣等一切情狀，予以量處
    有期徒刑一年，又以刑法第二百六十六條第二項之沒收為法律特別規定，只須犯
    罪係在公共場所或公眾得出入之場所為之，其當場賭博之器具與在賭檯或兌換籌
    碼處之財物，不問屬於犯人與否，均應依刑法第二百六十六條第二項規定沒收，
    不論其係供犯罪所用或供犯罪預備或因犯罪所得之物。本件被告甲○○與同案被
    告潘智祥除提供賭博場所並聚眾賭博外，既復於公眾得出入之場所與賭客對賭，
    則本件現場扣案之電話傳真機四台、錄音機三台、錄音帶六捲、計算機四台、六
    合彩簽單一捲、歷次開獎號碼表一張、倍數表五張及筆記帳冊三本等物，核為當
    場查獲之賭博器具，應依刑法第二百六十六條第二項之規定並宣告沒收。其認事
    用法均核無不當，量刑尚稱妥適，被告甲○○上訴意旨否認犯罪為無可採，此部
    分上訴為無理由，應予駁回。
貳、被告乙○○部分
一、公訴意旨略以：被告乙○○自八十八年十一月間起至八十九年三月二日止，提供
    其所有可由不特定多數人自由出入暨以電話傳真機去電簽賭之位於屏東縣內埔鄉
    ○○村○○路四十二號二樓後側房間，與被告潘智祥、甲○○共同經營以電話傳
    真機為聯絡工具，接受不特定之賭客以核對香港政府發行每週二、四開獎之六合
    彩中獎號碼重新編組之號碼之簽注，而與賭客對賭，賭客就港號二星、三星、四
    星及台號二字、特仔尾等，各須繳押新臺幣（下同）八十五元至九十元不等之賭
    資，倘賭客押中，則由莊家賠付賭資倍數或定額不等之彩金，否則所押注之賭資
    即歸莊家所有，而自相對優勢之勝率情形下，從中牟取利潤。認被告乙○○係共
    犯刑法第二百六十六條第一項前段、第二百六十八條之罪嫌。
二、公訴意旨認被告乙○○共犯賭博罪嫌，係以被告乙○○與甲○○係姐妹關係，且
    無償提供上該房屋供被告甲○○夫妻使用，豈有不知其等在經營六合彩賭博之可
    能為主要論據。訊據被告乙○○堅詞否認有公訴人所指之賭博犯行，辯稱：伊僅
    係將該房屋借給妹婿潘智祥使用，他說要作裝潢工程業之用，伊不住在那裡，沒
    有參與經營六合彩賭博等語。按犯罪事實應依證據認定之，無證據不得推定其犯
    罪事實。又不能證明被告犯罪者，應諭知無罪之判決，刑事訴訟法第一百五十四
    條、第三百零一條第一項分別定有明文。又事實之認定，應憑證據，如未能發現
    相當證據，或證據不足以證明，自不能以推測或擬制之方法，為裁判基礎。且認
    定犯罪事實所憑之證據，雖不以直接證據為限，間接證據亦包括在內，然而無論
    直接證據或間接證據，其為訴訟上之證明，須於通常一般之人均不致有所懷疑，
    而得確信其為真實之程度者，始得據為有罪之認定，倘其證明尚未達到此一程度
    ，而有合理之懷疑存在而無從使事實審法院得有罪之確信時，即應由法院為諭知
    被告無罪之判決，最高法院四十年台上字第八六號、七十六年台上字第四九八六
    號判例參照。
三、經查：被告乙○○固承認位於屏東縣內埔鄉○○村○○路四十二號二樓後側房間
    及扣案傳真機一台係其所有無償借予被告甲○○夫妻使用，惟本件當場查扣之筆
    記帳冊、傳真紙均查無被告乙○○書寫之筆跡，電話錄音內容中復無被告乙○○
    之聲音，已如前述，此外稽遍全卷亦查無証據足証被告乙○○有參與接受簽賭、
    核對押注號碼、賭資或彩金之收受或交付、記錄簽賭號碼、支數、記帳等六合彩
    賭博犯罪之行為。而被告甲○○、乙○○係姐妹關係，已據被告二人供明在卷，
    則被告乙○○基於手足情誼將所有之房屋（屋內並置有電話傳真機一台）無償借
    予甲○○及其夫潘智祥使用，並無不合情理之處，自不能據此臆斷被告乙○○必
    然與被告甲○○、潘智祥間有共同實施犯罪之意思。公訴人以被告乙○○與甲○
    ○、潘智祥間關係密切，且查獲日係開獎日，被告乙○○又正在上開房屋現場，
    即推認被告乙○○與甲○○間有經營六合彩賭博之犯意聯絡，尚屬未洽。此外，
    復查無其他証據足以証明被告乙○○有公訴人所指之犯行，應屬不能証明被告乙
    ○○犯罪。原審未察，予以論罪科刑，自有未合。被告乙○○上訴意旨否認犯罪
    ，為有理由，自應由本院將原判決就被告乙○○部分予以撤銷，並為被告乙○○
    無罪之諭知。
據上論結，應依刑事訴訟法第三百六十八條、第三百六十九條第一項前段、第三百六
十四條、第二百九十九條第一項前段、第三百零一條第一項，判決如主文。
本案經檢察官沈紹嘉到庭執行職務。
中    華    民    國      九十      年       三       月   二十八   日
                              臺灣高等法院高雄分院刑事第三庭
                                  審判長法官  莊秋桃
                                        法官  謝宏宗
                                        法官  莊崑山
右正本證明與原本無異。
不得上訴。
                                      書記官  邱麗莉
中    華    民    國      九十      年       三       月     三十   日
附錄：本判決論罪科刑法條：
刑法第二百六十八條
意圖營利，供給賭博場所或聚眾賭博者，處三年以下有期徒刑，得併科三千元以下罰
金。
                                                                  Ｊ


司法院資訊處製作；財團法人民間司法改革基金會備份。
